臺灣臺北地方法院刑事判決　　　　　　　 100年度易字第45號
　　公　訴　人　臺灣臺北地方法院檢察署檢察官
　　被　　　告　楊德生
　　　　　　　　林子賢
　　　　　　　　鄭再興
上列被告等因恐嚇取財等案件，經檢察官提起公訴（偵查案號：
99年度偵字第23407號、26608號），本院判決如下：
    主  文
楊德生、林子賢、鄭再興共同意圖為自己不法之所有，以恐嚇使
人將本人之物交付，均累犯，楊德生處有期徒刑壹年；林子賢處
有期徒刑玖月；鄭再興處有期徒刑柒月。
    事  實
一、楊德生（綽號神經）前於民國79年至82年間，因違反懲治盜
    匪條例案件及犯竊盜、違反麻醉藥品管理條例等案件，經臺
    灣高等法院、臺灣板橋地方法院分別以81年度上訴字第326
    號、85年度上訴字第927號、81年度易字第5773號、81年度
    易字第2636號，分別判決有期徒刑7年8月、10年、3年6月、
    7月，嗣均分別確定。上揭4案，經臺灣板橋地方法院以96年
    度聲減字第2181號就竊盜、毒品危害防制條例裁定各減為1
    年9月、3月15日，並與懲治盜匪條例部分，定應執行有期徒
    刑19年，嗣並確定，其於97年12月18日經假釋及付保護管束
    出監，於98年7月13日因保護管束期滿，未經撤銷假釋，而
    執行完畢。
二、林子賢（綽號阿寶、寶弟）有妨害自由、贓物、竊盜及違反
    毒品危害防制條例等前科，而其前於94年間，因違反商業會
    計法案件，經本院以97年度訴字第1890號判決有期徒刑1年
    ，減為有期徒刑6月，嗣並確定。且於97年間因違反毒品危
    害防制條例案件（施用第一級毒品），經本院另以97年度訴
    字第1146號判決有期徒刑10月，嗣並確定。上揭2罪，復經
    本院以98年度聲字第1113號裁定應執行有期徒刑1年2月嗣並
    確定，甫於99年2月4日因縮刑期滿徒刑執行完畢，翌（5）
    日出監。
三、鄭再興（綽號阿興）前於86年間，因殺人案件，經臺灣高等
    法院以87年度少上訴字第253號判決有期徒刑10年，嗣並確
    定。又於87年間，因妨害自由案件，經臺灣板橋地方法院以
    87年度少重訴字第4號判決有期徒刑7月，嗣並確定。上揭2
    罪，經同前法院以96年度聲減字第7070號裁定就妨害自由部
    分減為有期徒刑3月15日，並與殺人部分，定應執行有期徒
    刑10年，嗣並確定。另於87年間，因竊盜案件，經臺灣板橋
    地方法院以87年度少易字第8號判決有期徒刑6月嗣並確定，
    並與前揭應執行刑有期徒刑10年接續執行，其於97年5月12
    日因縮刑期滿執行完畢出監。
四、詎其3人均不知悔改，由楊德生於99年5月10日，先邀集林子
    賢、鄭再興及李成志（已歿）等，其4人即共同為自己不法
    所有之意圖，且基於恐嚇取財及妨害自由之犯意聯絡，先於
    同日下午5時許，一同駕駛租賃之自小客車前往臺北市○○
    區○○街2段187號2樓，待抵達該處後，見林勇興恰在該處
    、人單勢孤，即藉口欲處理討債報酬債務問題，要求林勇興
    出來，林勇興見對方人多勢眾，不敢不從，而遭強押下樓，
    至1樓樓梯間轉角，遂不讓林勇興自行離去，剝奪其行動自
    由，並推由楊德生向林勇興恫稱：你知不知道其他人給我多
    少錢‧‧‧你要給多少？云云，且以隨身背包，向林勇興恫
    嚇稱：槍在這包包裡、要不要看槍云云（尚無積極證據證明
    當時確持有具殺傷力之槍、彈），復藉口曾經替林勇興討債
    為由，要求林勇興須給付新臺幣（下同）3萬6千元，復由鄭
    再興接續在旁持剃頭刀（未扣案）並作勢欲出手狀，再由楊
    德生佯為阻止，其等4人即以前揭不法方式並仗人多勢眾，
    而恐嚇林勇興，致使林勇興受此惡害告知，心生畏懼，只能
    無奈配合，當場表示願付2萬元，但身上暫無現款等語，楊
    德生等人聽聞後，見機不可失，延前犯意之聯絡，復強令林
    勇興繼續坐入前揭自小客車，由楊德生負責駕駛，林子賢坐
    副駕駛座，復由鄭再興及李成志分坐後座，在林勇興左右兩
    側包夾，避免林勇興自行脫逃，仍繼續剝奪林勇興之行動自
    由。林勇興因甫受前之恐嚇，只能繼續屈意配合，隨同楊德
    生等4人前往林勇興位在臺北市○○區○○路423巷111號3樓
    之住家取款，途中，楊德生等仍一再要求林勇興清償債務云
    云，並推由林子賢要求林勇興簽立面額3萬2千元、發票日為
    當日之本票乙紙（嗣已歸還林勇興銷毀），並交林子賢保管
    。迄一行人抵達林勇興上址住處樓下後，即由林子賢、鄭再
    興隨同林勇興至3樓取款2萬元，林勇興只得如數交付現金2
    萬元。楊德生等取得林勇興之現金2萬元及面額3萬2千元本
    票乙紙得手後，始駕車離去。楊德生旋將取得之2萬元現金
    ，與林子賢、鄭再興、李成志等朋分，林子賢、鄭再興、李
    成志因而各取得4千元現金花用殆盡；而由林子賢保管之前
    揭本票，因林勇興隔日自行委由他人出面交涉，楊德生自知
    理虧，由林子賢交楊德生，再由楊德生出面，輾轉交還前揭
    本票。嗣因林勇興報案，經警調閱監視錄影畫面後，循線查
    悉上情。
五、案經臺北市政府警察局移請臺灣臺北地方法院檢察署檢察官
    偵查起訴。
    理  由
壹、程序部分
一、按被告以外之人於審判外之言詞或書面陳述，除法律有規定
    者外，不得作為證據，刑事訴訟法第159條定有明文。又按
    被告以外之人於審判外之陳述，雖不符刑事訴訟法第159條
    之1至之4等4條之規定，而經當事人於審判程序同意作為證
    據，法院審酌該言詞陳述或書面陳述作成時之情況，認為適
    當者，亦得為證據；當事人、代理人或辯護人於法院調查證
    據時，知有刑事訴訟法第159條第1項不得為證據之情形，而
    未於言詞辯論終結前聲明異議者，視為有前項之同意，同法
    第159條之5定有明文。本件以下所引用之審判外供述證據，
    檢察官及被告楊德生、林子賢、鄭再興3人迄言詞辯論終結
    ，均未就證據能力部分聲明異議，本院審酌該等證據方法於
    製作時尚無違法或不當情事，且客觀上亦無不可信之情況，
    堪認為適當，依首揭規定，均有證據能力。
二、卷附監視錄影畫面翻拍相片，係屬機械性記錄特徵，亦即，
    係透過照相機鏡頭形成的畫面映入膠卷，然後還原於照片上
    ，不含有人的供述要素，亦不存在人對現實情形的知覺、記
    憶，在表現時經常可能發生的錯誤（如知覺的不準確、記憶
    隨時間推移而發生的變化），且照片當然非屬供述證據，無
    傳聞法則適用，形式上觀之，對被告等本件被訴之犯罪事實
    具有相當之關聯性，具有證據能力。
貳、實體部分
一、訊之被告楊德生、林子賢、鄭再興3人固承認其等均有於99
    年5月10日，共同駕車前往至臺北市○○區○○街2段187號2
    樓，欲找被害人處理債務糾紛，又其等確有駕上揭出租自小
    客車，搭載被害人駛離該址，而一起前往臺北市○○區○○
    路423巷111號3樓被害人之住處，被害人並交款2萬元，嗣後
    ，即由被告楊德生負責朋分，各發4千元予被告林子賢、鄭
    再興或案外人李成志花用等情。惟其3人均矢口否認有何共
    同恐嚇取財或妨害自由等之犯行。
   （一）被告楊德生辯稱：我與被害人間確有債務關係存在，
         係之前我為被害人追討15萬元債權酬勞，當天被害人
         係主動下樓說要還我3萬6千元，但因為被害人身上沒
         有那麼多錢，所以被害人說要先回家拿2萬元的現金。
         我當天沒有帶背包和槍枝，也沒跟被害人說「你知不
         知道別人給我多少，你要給我多少」，也沒有向被害
         人恫稱「我有槍，你要不要看槍」。被害人係出於要
         回家拿錢的自由意願而上車，上車後還跟我們聊天，
         我沒有恐嚇被害人，也沒有妨害被害人自由。被告林
         子賢有叫被害人簽3萬2千元本票，我問被害人願不願
         意簽本票，係被害人有答應，且本票已於案發後還給
         被害人。回到被害人萬大路之住處後，係被害人說要
         有人陪他上去，況且，被害人之住處對面，即為青年
         派出所，若我們強押被害人上樓拿錢，被害人可以隨
         時喊叫救命。案發當天晚上被害人還請我們喝酒，若
         我們真的有恐嚇取財、妨害自由之犯行，被害人怎麼
         還會請我們喝酒。向林勇興拿到2萬元後，我把錢朋分
         給被告林子賢、鄭再興、案外人李成志1人4千元，剩
         下的錢，我用來付租車租金及油錢云云。
   （二）被告林子賢則辯稱：被告楊德生之前確實曾幫被害人
         處理債務糾紛，且係我載楊德生到臺南去處理的。本
         案案發當日的租賃小客車是楊德生打電話叫我租的，
         我駕駛該租賃小客車載被告楊德生等人到貴陽街2樓找
         被害人，我知道應該是要去處理被告楊德生與被害人
         間之債務問題。到達貴陽街後，只有被告楊德生1人上
         去2樓，那時我在車旁抽煙，我沒強押被害人下樓，係
         被害人自願下樓。被害人與被告楊德生下樓後就站在
         樓梯口交談，好像是在談票據的事，交談完畢後我看
         到被害人自己上車。離開貴陽街係我開車，被告楊德
         生係坐副駕駛座，被害人在車上叫我載他回家拿錢。
         之前處理債務時，我就有買本票放在車上，我問被害
         人要不要寫個證明，被害人就說他要寫本票，票是被
         害人自己寫好、自己簽名的，但案發後被害人已經把
         本票拿回去了。卷存翻拍照片中，穿白色衣服的人好
         像是我，依該翻拍照片可以看出，係被害人先去開門
         之後，我們才魚貫過去，只有我跟被害人上樓，當時
         被害人家中有小孩，被害人媽媽在煮飯，我們到被害
         人位於萬大路家時，已是下午4、5點放學時間，被害
         人家對面是警察局、旁邊是學校，如果我們有強押被
         害人或恐嚇被害人的行為，被害人可以喊叫救命。事
         成後被告楊德生有分給我4千元，但我不知道為什麼被
         告楊德生會要分4千元給我云云。
   （三）被告鄭再興另辯稱：我不認識被害人，之前也沒有幫
         被害人追討債務過，當天係被告楊德生臨時找我去處
         理欠錢的債務糾紛，我是在不知情的情況下跟去的。
         當天係由被告楊德生駕駛租賃之自小客車，載我們到
         貴陽街2段找被害人，到達後，我們4人都有上去2樓，
         告訴人係自願跟我們下樓與被告楊德生、林子賢交談
         ，我沒有注意他們在講什麼。交談完畢後，被害人要
         求被告楊德生帶他回家拿錢，我也沒有拿出剃刀恐嚇
         被害人。開車前往被害人位於萬大路住家的途中，係
         由被告楊德生開車，被告林子賢坐副駕駛座，被害人
         坐後座中間，我不知道有叫被害人簽本票之事情。因
         當天我有進去被害人位於萬大路的住家，但我是因為
         尿急要借廁所，才進去的，上完廁所，我就下樓了。
         事成後，因為被告楊德生知道我家境不好，所以有拿3
         、4千元給我云云。
二、按刑法第346條之恐嚇取財罪之恐嚇行為，係指以將來惡害
    之通知恫嚇他人而言，受恐嚇人尚有自由意志，不過因此而
    懷有恐懼之心，故與強盜罪以目前之危害脅迫他人，致喪失
    自由意志不能抗拒者不同；刑法第346條之恐嚇取財或恐嚇
    得利罪之恐嚇行為，不以將來之惡害通知為限，即以強暴脅
    迫為手段，而被害人未達於不能抗拒程度者，亦屬之（最高
    法院67年台上字第542號判例、93年度臺上字第1073號判決
    意旨參照）；又按以恐嚇為手段，使人簽發本票交付，因本
    票為有價證券，具有流通性，為恐嚇罪所謂財物之範圍，應
    成立恐嚇取財罪（最高法院88年度台上字第6748號判決意旨
    參照）。
三、經查：
    （一）上揭犯罪事實，業經被害人林勇興於本院審理時，以
          證人身分具結證稱：我與被告楊德生係打麻將時認識
          ，好像係去（99）年過年時認識，也係案發（即99年
          5月10日）前幾個月，我們2人只有打過麻將，幾次我
          不知道，但我未與被告林子賢打過麻將，只是片面之
          緣、不太熟，至於被告鄭再興，我完全不認識。案發
          當日下午，我去臺北市○○街○段187號2樓標會，那
          裡也算麻將場，場主有招（互助）會，我那天剛好去
          標會，我當時休息一下起來，在旁邊看別人打麻將，
          沒多久，被告楊德生他們一行4人進來，不知道是說
          要找誰，那時候不是找我，可能是找不到，4人都走
          出去，後來，又馬上回頭進來，就要找我，我在廁所
          ，從廁所出來，他們就將我帶下去，係被告林子賢搭
          我肩膀，帶我下去，他們2人在前，我走在中間，2人
          在後下去1樓，後來，在1樓樓梯轉角處，被告楊德生
          就用一些吆喝語言跟我講話，他說他今天跟別人（我
          不想說他是誰）拿多少錢，跟另外的人卡油，楊德生
          說跟他拿5萬5（千元），問我要拿多少出來？其實，
          我很無奈，他們4人中，被告鄭再興有拿剃頭刀在我
          前面作勢修指甲，就是理髮院剃鬍子之刀子，被告楊
          德生問我要不要看槍？他說槍放在包包裡面！被告楊
          德生沒出示槍枝，但我當時已經嚇得要命，1個人說
          槍在包包裡面，還有1個人拿著剃頭刀，即理髮店在
          用刮鬍子之剃刀，我要怎麼辦？我當時係想要脫離現
          場，但我想如果講1句他們不喜歡的話，不是死就是
          重傷，所以，我一直想要脫離現場，我覺得不能拒絕
          ，楊德生說槍在包包裡面，我難道不會怕嗎？他們說
          要跟我拿錢，被告楊德生說要跟我拿3萬6千元，他問
          有沒有錢？我說現在身上沒有，我一直想怎樣可以脫
          離現場，我說身上沒有錢、錢在家裡，順勢說我機車
          鑰匙、手機還在樓上，我想要走、去報案，他們不讓
          我拿鑰匙跟手機，但要我坐他們車去，要我坐在後座
          中間，怕我跳車，2人分別坐在我的左右兩側，一路
          就開到我家，當時被告楊德生開車，被告林子賢坐在
          副駕駛座，被告鄭再興坐我右手邊，另外1個人坐我
          左手邊，他都沒有說話。回去萬大路路上，被告林子
          賢在車上就拿出本票要我寫，他要我簽本票，簽3萬2
          （千元），他們要3萬6（千元），我2萬元給他們，
          剩下1萬6（千元），他們要我簽雙倍之3萬2（千元）
          ，係被告林子賢叫我簽3萬2（千元）的。到我家樓下
          ，我按電鈴叫我家人開門，我想說我自己上去就好，
          我門關起來，不要讓他們上去，結果又2個人跟我上
          去，是被告林子賢、鄭再興陪我上去，我鐵門打開，
          被告鄭再興跟我進去，被告林子賢站在門口看，我在
          房內將錢拿給被告鄭再興，錢拿到，他們即離開。我
          跟這群人沒有瓜葛，也沒有賭博賭輸，也沒欠債、不
          欠債，也不可能拜託被告楊德生幫忙處理與別人15萬
          的債務，因為沒人欠我錢，我要怎麼要他幫我討債？
          我沒欠被告楊德生錢，為什麼要賠3萬6（千元）？且
          3萬6（千元）數額是被告楊德生講的，我跟被告楊德
          生沒金錢上往來，我不可能自願等語（見本院2卷100
          年3月7日審判筆錄）綦詳。此外，復有被告楊德生於
          偵查時供述：我們4人一起過去貴陽街，到貴陽街後
          ，我們4人都有上去等語（見他字卷第52頁）、被告
          鄭再興於警詢時、偵查中供述：我有聽被告楊德生、
          林子賢2人稱他們有槍；被告楊德生開車，被告林子
          賢坐副駕駛座，後面中間坐被害人，我記得在車上他
          們有叫被害人簽本票等語（見偵卷第256頁、第291頁
          ），均互核相符，應堪信為真實。
    （二）被告3人雖各執前詞置辯。但觀諸被告楊德生前後之
          供述，其先稱：我與被告李成志、林子賢、鄭再興在
          臺北市○○區○○街賭場那邊「遇到」被害人林勇興
          ，叫他處理積欠債務云云（見偵卷第16頁），後稱：
          當天是「阿寶（被告林子賢）帶我們過去」，我們4
          人原本即在一起，我先去租車，租到後一起過去，到
          貴陽街後我們4人都有上去，林勇興說要包1萬2千元
          紅包給我，我要他多給一點，他說要給2萬元紅包，
          另外再開本票，我們就開車帶他回去拿錢云云（見他
          字卷第52頁），嗣稱：被害人在作放款，錢借給「我
          朋友」，我朋友不還他，他來跟我們講，我請我朋友
          把錢還他，被害人答應如我朋友還錢，要把一半錢分
          給我云云，後稱：我之前就跟被害人要錢，他不還，
          我們就直接去找被害人要錢，當初去處理債務，去跟
          欠被害人錢之人協調，「他們（指被告林子賢、鄭再
          興等）都有參與」，我忘記被害人拜託我去討債那人
          名字，是討債「15萬元」，有處理好云云（見本院1
          卷第60頁背面至第61頁），復稱：我幫被害人討債15
          萬多元，也有在99年6月在萬大路交票給被害人云云
          （見本院2卷第17 6頁背面）。則依據被告楊德生歷
          次之供述，99年5月10日被告楊德生4人究竟係在上址
          貴陽街處巧遇被害人，進而要求處理債務？或係由被
          告林子賢帶其等3人前往上址貴陽街處所特意找尋被
          害人？其供述之情節前後已有不同。
    （三）再者，被告楊德生一再執其等向被害人取得財物之正
          當理由，即係因彼此間有債權、債務關係，然此業經
          被害人多次指訴、具結證述，均嚴加否認其與被告3
          人或案外人李成志間，有何委請催討債務情事或金錢
          往來情形在卷（見偵卷第276頁、本院2卷第32頁、第
          35頁），徵以，倘若被告楊德生所述上情為真，理應
          為對其所謂為被害人索討債務內情最為清楚之人，但
          其卻對該為被害人索討債務之發生原因、內容，均語
          焉不詳，先稱：係因被害人借款予其朋友，因其之朋
          友不還錢，被害人告知，其請朋友將錢還被害人，被
          害人有答應將一半錢分其云云，隨後改稱：被告林子
          賢認識討債之對象，係被害人自己跟對方談，我們在
          旁邊聽，係關於賭債及高利貸之債務云云，甚至辯稱
          ：我忘記被害人拜託我去討債那人之名云云，或稱：
          被害人借錢給他朋友，我認識云云，則被告楊德生供
          述為被害人討債之對象，究否確為被告朋友？若有其
          人，何以被告竟連該朋友之姓名，均稱無法記憶？致
          無法繼續查證，甚為可疑。又被告楊德生供稱：為被
          害人討債15萬元云云，且稱：被害人答應給一半云云
          ，則被告楊德生對被害人之債權似應為7萬5千元，然
          此亦與被害人交被告楊德生等之現金及本票總額（即
          共5萬2千元）不相符合，且亦與被告楊德生嗣之供述
          ：被害人本來說要還我們2萬元，我說我們幫你處理
          時說好要「3萬6千元」，被害人說他沒那麼多錢，才
          說先拿2萬元給我們云云（見本院1卷第61頁背面）情
          節不同。是以，若有被告楊德生辯稱之替被害人討債
          一事，何以被告楊德生歷次所言之為被害人討債數額
          ，竟不相同？據上，有無被告楊德生辯稱之因替被害
          人討債而生之被害人允諾之酬勞債權，更加可疑。
    （四）復參酌被告鄭再興供稱：我係去收錢那天才認識被害
          人，我跟被害人沒說話，之前我也沒有幫被害人討過
          債之情（見本院1卷第69頁背面、本院2卷第178頁）
          ，以及被告林子賢屢次所辯稱：被告楊德生在車上才
          有提到之前有1張票放在被害人那，問被害人要怎樣
          處理？因被害人說票拿不出來，說要包紅包「3萬6千
          元」；被害人係於99年5月間在臺北市○○街那「遇
          到」，被害人在車上講他請神經處理「10萬元」債務
          之事；我不知道被害人只還被告楊德生2萬，為何我
          們每人都可以分到4千元云云（見偵字卷第22頁、他
          字卷第48至49頁），亦與被告楊德生前揭辯稱情節，
          多所不一，被告楊德生甚至辯稱：被害人當時同意包
          2萬元紅包云云（見他卷第52頁），然被告林子賢卻
          辯稱係3萬6千元云云（見他字卷第48頁），則其2人
          甚至連嗣所辯本件係被害人當場另同意給予紅包之數
          額，均有不同；且被告楊德生雖先辯稱其4人均有替
          被害人討債云云，但經被告林子賢供稱：我沒說本件
          與我跟被告楊德生臺南討債之事有關等語後，被告楊
          德生即稱：因我們係朋友，因被告鄭再興生活困苦，
          我會主動拿錢給他，而我與被告林子賢就算是互相，
          我手頭方便會給他錢，所以他不知道什麼情形等語（
          見本院2卷第180頁至180頁背面），已然翻異前詞，
          足見本件應無被告楊德生所辯稱之其4人前乃因受被
          害人之託一同為之討債，且業經被害人事前或事後於
          前述時、地允諾予任何報酬等情事至明。
    （五）復觀諸被害人上址住處之監視錄影畫面翻拍相片4張
          （見偵卷第33至34頁），於99年5月10日17時55分許
          ，被害人出現該處，身旁確有身穿白色上衣男子即被
          告林子賢、身穿黑色上衣男子即被告鄭再興之事實，
          除經被害人指訴在卷外，且為被告林子賢、鄭再興當
          庭供認（見本院2卷第177頁），則此情亦與被害人於
          偵查中即結證稱：到我上址住處時，被告林子賢、鄭
          再興跟我上去，上樓後被告林子賢站在鐵門外，被告
          鄭再興跟我進去，我將2萬元現金交被告鄭再興，他
          到門口拿給被告林子賢後才離開等語（見偵卷第277
          至278頁）大致相符。被告林子賢雖辯稱：係被害人
          先去開門後，我們才魚貫過去，只有我跟被害人上樓
          ，當時已下午4、5點放學時間，如果我們強押被害人
          或有恐嚇被害人，被害人可叫救命云云，惟被告鄭再
          興於本院審理時，即供稱其有上樓且有進入被害人家
          中之情（見本院2卷第179頁），堪認被告林子賢前揭
          與被告鄭再興互為矛盾之辯稱，自無可信。又被害人
          係因被告楊德生等人駕車夾持其返回上址住家，其心
          中之畏懼，自不待言，及至家門外，被告林子賢、鄭
          再興仍續隨其上樓，被害人仍持續受到自由遭壓抑之
          狀態無疑，此由上揭監視錄影畫面翻拍相片中，穿著
          黑白上衣之被告林子賢、鄭再興乃一左一右跟在被害
          人身後，被害人在樓下開門時，被告2人均不曾遠離
          ，且緊鄰被害人身後，且顯係觀看被害人正在開門之
          動作情形即可知悉，兼以衡之常情，一般人若甫受遭
          人夾持於車中返家取款，多深恐因此危及家人，則被
          害人上址住處附近縱有警局或學校，則其不敢趁隙呼
          救，亦非與常情有違，自無從以被害人未及呼救，即
          倒果為因，遽論被告林子賢所辯其等未強押或有恐嚇
          被害人云云為真。
    （六）被告林子賢另雖辯稱：到達貴陽街處後，只有被告楊
          德生1人上去2樓，我在車旁抽煙，沒強押被害人下樓
          ，係被害人自願下樓；離開貴陽街係我開車，被告楊
          德生坐副駕駛座云云，因與上揭被害人證述及被告鄭
          再興供述：我們4人都有上去麻將間2樓，當天由被告
          楊德生開車，被告林子賢坐副駕駛座，後面中間坐被
          害人，當天被告楊德生、林子賢都有帶包包前往，且
          去之前被告楊德生有說不管收到多少，有來的就有等
          語（見偵卷第290至291頁）之情節不同，佐以被告林
          子賢亦自承在車上係其出面詢問被害人簽本票等語，
          則被告林子賢如何一面駕駛前揭車輛，復又需一面處
          理要求被害人簽立本票之事，此甚為可疑，故認被告
          林子賢於此之辯稱，顯然不實，難以採認，應以被害
          人上揭證述內容，較為可採。至被告楊德生固曾辯稱
          ：被害人開立之本票為面額1萬6千元且係當場交予其
          云云（見他字卷第53頁），惟其嗣已改稱：寶弟（即
          被告林子賢）自己叫被害人簽本票，講好被害人就剩
          下之1萬6千元要簽3萬2千元（2倍）本票，被害人一
          開始不簽，說有必要這樣嗎？寶弟說口說無憑；被害
          人欠3萬6（千元），他還2萬元現金，被告林子賢怕
          他不還，要他簽3萬2（千元）本票，說要簽加倍金額
          ，做錢莊的就是這樣等語（見偵卷第305頁、本院1卷
          第60頁），且亦與被害人前之證述及被告林子賢之供
          述情節相悖，既如前述，則被告楊德生於此之辯述，
          已與事實不符，而無可採。
    （七）另以，被告3人對於其等無任何得予適法向被害人請
          求給予現款或要求簽立本票交付之合理依據，顯然知
          悉，已如前述，且其3人對此情狀亦無任何誤會之可
          能，自難信其3人不具不法所有之意圖，其3人濫行對
          被害人要求交付簽發之本票及金錢，仗恃人多，復以
          前揭各該方式，使被害人知悉如有不從，恐難脫身離
          去，其等以此方式予以為惡害通知，已該當恐嚇取財
          之行為要件。末以，因尚無證據證明被告楊德生確實
          持有槍彈，且係屬槍砲彈藥刀械管制條例規定之管制
          槍彈，應為有利之認定，併予敘明。
四、綜上所述，本件事證均已臻明確，被告3人前揭共同妨害自
    由及恐嚇取財之犯行，均堪以認定，應依法論科。
五、論罪科刑之理由
    （一）核被告3人先在臺北市○○區○○街2段187號2樓恐嚇
          被害人表示須交付款項以清償債務云云後，違反被害
          人之自由意願，強使被害人坐入租賃小客車，將之帶
          往被害人住處得款2萬元，途中，復在車上，趁被害
          人自由受限，強使被害人簽發本票所為，均係犯刑法
          第302條第1項以非法方法剝奪人之行動自由罪、同法
          第346條第1項之恐嚇取財罪。被告3人於妨害被害人
          行動自由之行為繼續中，所為使被害人行無義務之事
          ，仍屬所犯刑法第302條第1項此罪中之部分行為，毋
          庸另行論究。
    （二）被告3人於同日所為之前揭恐嚇取財犯行，本均係基
          於滿足不法所有之相同目的，在同日密接之時間中，
          各基於單一犯意，對同一被害人反覆實施之接續舉措
          ，均應論以包括之接續一罪，即為已足。
    （三）按共同正犯間，非僅就其自己實施之行為負其責任，
          並在犯意聯絡之範圍內，對於他共同正犯所實施之行
          為，亦應共同負責；共同實施犯罪行為之人，在合同
          意思範圍以內，各自分擔犯罪行為之一部，相互利用
          他人之行為，以達其犯罪之目的者，即應對於全部所
          發生之結果，共同負責；即共同正犯，只須具有犯意
          聯絡及行為分擔，而不問犯罪動機起於何人，亦不必
          每一階段犯行，均經參與，倘具有相互利用其行為之
          合同意思所為，仍應負共同正犯之責（最高法院32年
          上字第1905號、28年上字第3110號、34年上字第862
          號判例意旨、93年度台上字第1033號判決意旨參照）
          。被告3人與案外人李成志對於上揭犯行，均有犯意
          聯絡及行為分擔，俱屬共同正犯。
    （四）又被告3人於本案中，係以一繼續不斷限制被害人行
          動自由之行為，復藉由人多勢眾及共同恐嚇之手段，
          使其能在違法狀態持續中，併對被害人施加強大之心
          理壓力，壓抑被害人之自由，以便順遂其等藉此恐嚇
          手段取財之目的，而此既為被告3人主觀上之決意目
          的，則其等基於一意思決定，實行上揭複合犯行，自
          應認屬行為單數，依刑法第55條想像競合規定，對其
          等所犯上揭2罪名，從一重之恐嚇取財罪處斷。
    （五）被告3人各有如首揭事實所載之科刑及執行紀錄，分
          別有臺灣高等法院被告前案紀錄表可稽，其等均於受
          徒刑執行完畢，5年以內故意再犯本件有期徒刑以上
          之罪，俱為累犯，均應依刑法第47條第1項之規定，
          加重其刑。
    （六）爰審酌被告3人均有多項前科紀錄，素行均屬不佳，
          有臺灣高等法院被告前案紀錄表各1份在卷可稽，猶
          不知警惕在心，痛改前非，竟甫於執行完畢之後，隨
          即再犯本案，被告3人犯罪之動機、目的，係因藉口
          向被害人催討債務，而以恐嚇方式，迫使被害人因心
          生畏怖而交付財物，斟酌本件犯罪，被害人受到之驚
          嚇、心中之畏懼，犯罪所生之危害甚鉅，其3人對本
          件犯罪情節之分擔程度，以被告楊德生最嚴重，被告
          林子賢次之，被告鄭再興較低，惟被告楊德生於犯罪
          後隔日，因被害人尋求他人之協助，始將由被告林子
          賢保管之前揭本票，輾轉歸還被害人，然2萬元現金
          已遭朋分花用殆盡，並未歸還被害人，兼衡被告3人
          生活狀況、智識程度，又參酌本件尚難認被告3人犯
          後有何悔改之意，犯後之態度均不佳等一切情狀，分
          別量處如主文所示之刑，以示儆懲。
    （七）又被告鄭再興持用之剃頭刀1支，既未經扣案，亦無
          積極證據證明屬違禁物，為免增加執行之困難，爰不
          另為沒收之諭知。而上揭被害人所簽立之本票乙張，
          事後已返還被害人，現既非屬被告3人所有，依法亦
          無從為沒收之諭知，附此說明。
據上論斷，應依刑事訴訟法第299條第1項前段，刑法第28條、第
302條第1項、第346條第1項、第55條、第47條第1項，刑法施行
法第1條之1第1項、第2項前段，判決如主文。
本案經檢察官劉文婷到庭執行職務。
中　　華　　民　　國　 100　　年　　6 　　月　　23　　日
　　　　　　　   　　刑事第八庭 審判長法　官　  徐千惠
                                      法　官    陳雯珊
                                      法　官    湯千慧
上正本證明與原本無異。
如不服本判決應於收受送達後10日內向本院提出上訴書狀，並應
敘述具體理由；其未敘述上訴理由者，應於上訴期間屆滿後20日
內向本院補提理由書（均須按他造當事人之人數附繕本）「切勿
逕送上級法院」。告訴人或被害人如對於本判決不服者，應具備
理由請求檢察官上訴，其上訴期間之計算係以檢察官收受判決正
本之日期為準。
                                      書記官    高心羽
中　　華　　民　　國　 100　　年　　6 　　月　　23　　日
附錄論罪科刑法條：
中華民國刑法第302條（剝奪他人行動自由罪）
私行拘禁或以其他非法方法，剝奪人之行動自由者，處5年以下
有期徒刑、拘役或3百元以下罰金。
因而致人於死者，處無期徒刑或7年以上有期徒刑，致重傷者，
處3年以上10年以下有期徒刑。
第 1 項之未遂犯罰之。
中華民國刑法第346條（恐嚇取財得利罪）
意圖為自己或第三人不法之所有，以恐嚇使人將本人或第三人之
物交付者，處6月以上5年以下有期徒刑，得併科1千元以下罰金
。
以前項方法得財產上不法之利益，或使第三人得之者，亦同。
前二項之未遂犯罰之。
